【裁判字號】    98,上訴,4318
【裁判日期】    981130
【裁判案由】    毒品危害防制條例等
【裁判全文】
臺灣高等法院刑事判決                98年度上訴字第4318號
上  訴  人
即  被  告  甲○○
                    （現羈押於臺灣臺北看守所）
指定辯護人  本院公設辯護人  周君穎
上列上訴人因違反毒品危害防制條例等案件，不服臺灣桃園地方
法院98年度訴字第703號，中華民國98年9月23日第一審判決（起
訴案號：臺灣桃園地方法院檢察署98年度偵字第10269號；併辦
案號：同署98年度偵字第17185號），提起上訴，本院判決如下
：
    主  文
原判決撤銷。
甲○○共同運輸第三級毒品，處有期徒刑肆年，扣案之第三級毒
品愷他命拾壹包（合計淨重壹玖玖零點壹壹公克），均沒收之；
扣案之包裝上開愷他命之塑膠袋拾壹只（總重肆捌點肆零公克）
、女用雙層內褲壹件（為貳件內褲縫製而成）、束腹腰帶壹件、
行動電話壹支（含門號0000000000號預付卡壹枚、大
陸門號00000000000號SIM卡壹枚），均沒收之。
    事  實
一、甲○○因缺錢花用，為獲取不法利益，明知愷他命（Ketami
    ne，俗稱Ｋ他命）屬毒品危害防制條例第2條第2項第3款所
    規定之第三級毒品，且係行政院依懲治走私條例第2條第4項
    公告「管制物品項目及其數額」所列甲項第4款之管制進出
    口物，非經許可不得非法運輸進入我國境內，竟於民國98年
    4月間某日，在中國珠海拱北某處，受真實姓名不詳，綽號
    「阿哲」之成年男子（下稱「阿哲」，由檢察官另案偵辦中
    ）之邀約，為之從中國大陸地區攜帶第三級毒品愷他命進入
    臺灣，「阿哲」且允諾於事成之後將給付新臺幣（下同）10
    萬元作為酬謝。商議既定，甲○○遂與「阿哲」及某成年男
    子即「阿哲」友人（應由檢察官另案偵辦）基於共同運輸第
    三級毒品愷他命及私運管制物品進口之犯意聯絡，先由「阿
    哲」撥打甲○○0000000000號行動電話，指示甲○○於前往
    中國大陸時，須先自臺灣買女用內褲2件再攜往交付與「阿
    哲」。俟甲○○返臺後，於98年5月6日某時，「阿哲」又來
    電指示甲○○於該日下午3時許，前往臺北縣板橋市南雅夜
    市旁某85度C店與「阿哲」友人會面，「阿哲」友人交付甲
    ○○新臺幣（下同）1萬元之食宿、交通等費用及來回機票
    ，並告知其翌(7)日出發，其回臺入境後，會有人與之聯絡
    等語。甲○○遂依上揭指示於98年5月7日前往中國珠海。於
    翌(8)下午1時許，「阿哲」至甲○○住宿之「鈞玉酒店」房
    間內，拿出上開已縫製成1件雙層之內褲、縫有暗袋之束腹
    腰帶及愷他命11包，當場教導甲○○將4包愷他命依序夾藏
    於束腹腰帶之暗袋內，其餘7包則分別夾藏在雙層內褲內（
    內褲正面放置4包愷他命，背面放置3包愷他命），並告知其
    回到臺灣出關後，會有人前來接應。甲○○隨於98年5月10
    日下午3許50分許，攜帶前開愷他命管制毒品私運進口，經
    中國大陸轉至澳門搭乘我國復興航空公司GE-372號班機返回
    臺灣。嗣於同日下午5時20分許入境，在我國桃園機場第一
    航廈欲經由7號綠線免申報通關櫃臺通關時，為內政部警政
    署航空警察局安檢人員發現舉止有異，會同財政部臺北關稅
    局關員當場查獲，並在甲○○所著內褲夾層及腰部之束腹腰
    帶內側查扣前揭第三級毒品愷他命11包（合計淨重1990.11
    公克，空包裝總重48.40公克，純度82.08﹪，純質淨重1633
    .48公克）、女用雙層內褲1件（為2件內褲縫製而成）、束
    腹腰帶1件及甲○○所有供聯絡運輸第三級毒品愷他命使用
    事宜之黑色行動電話1支（含門號0000000000號預付卡1 枚
    、大陸門號00000000000號SIM卡1枚）等物，甲○○於偵查
    、審判中均自白坦承上情。
二、案經法務部調查局桃園縣調查站移送臺灣桃園地方法院檢察
    署檢察官偵查起訴。
    理  由
壹、證據能力部分之說明：
一、毒品之鑑定書：
    按法院或檢察官得囑託醫院、學校或其他相當之機關、團體
    為鑑定，或審查他人之鑑定，並準用第203條至第206之1之
    規定，刑事訴訟法第208條第1項定有明文。又檢察官因實務
    現實需求，就特定案件類型認當然有鑑定之必要者，基於檢
    察一體原則，得由該管檢察長概括選任鑑定機關，是司法警
    察等偵查輔助人員於案件未移送檢察官偵辦前之調查犯罪階
    段，依據檢察長之概括授權，先行將證物送請檢察機關預先
    核定之專責鑑定人或鑑定機關實施鑑定，該鑑定人或鑑定機
    關亦應視同受承辦檢察官所選任或囑託而執行鑑定業務，其
    等出具之書面鑑定報告應屬刑事訴訟法第206條所定之傳聞
    例外，當具有證據能力。查本案卷附之法務部調查局98年6
    月3日調科壹字第09800312210號鑑定書為依檢察機關概括授
    權囑託執行鑑定職務所出具之書面鑑定報告，是上開書面報
    告，依刑事訴訟法第159條第1項及同法第208條第1項準用同
    法第206條第1項之規定，為傳聞法則之例外，自得作為本案
    之證據。
二、扣案之毒品等物：
    為警所扣得之內含第三級毒品愷他命之塑膠袋11包、女用雙
    層內褲1件（為2件內褲縫製而成）、束腹腰帶1件及黑色行
    動電話1支（含門號00000000000號預付卡1枚、大陸門號000
    00000000號SIM卡1枚）等物，與本案事實均有自然之關聯，
    且無證據證明係公務員違背法定程序或經偽造、變造所取得
    ，是認上開扣案物，均得作為證據。
三、另本案認定事實所引用之卷內所有文書證據，檢察官及被告
    並未主張排除前開書證之證據能力，且迄於辯論終結前均未
    表示異議，審酌前開書證並無證據證明係公務員違背法定程
    序所取得，亦無刑事訴訟法第159條之4之顯有不可信之情況
    與不得作為證據之情形，本案認定事實所引用之卷內所有文
    書證據，亦均認為有證據能力。
貳、認定犯罪事實所憑之證據及理由：
一、訊據上訴人即被告甲○○對於上揭事實，迭於警詢、偵查及
    原審，及本院審理中均坦承不諱（見偵卷第5至9、34至36頁
    、原審卷第25反面頁，本院審判筆錄）。且有扣案之白色粉
    末11包、女用雙層內褲1件（為2件內褲縫製而成）、束腹腰
    帶1件及黑色行動電話1支（含門號0000000000號預付卡1枚
    、中國大陸門號00000000000號SIM卡1枚）等物為證。並有
    卷附護照影本、登機證各1份、旅客入出境記錄查詢3份、臺
    北關稅局扣押貨物（運輸工具）收據及搜索筆錄1份、拍攝
    上開白色粉末、女用雙層內褲、束腹腰帶之照片8張可稽（
    見偵卷第15至19、25、29至32頁）。
二、扣案之白色粉末11包送驗，經法務部調查局以化學呈色法、
    氣相層析質譜分析法鑑定，該11包經檢驗均含第三級第19項
    愷他命成分，合計淨重1990.11公克，空包裝總重48.40公克
    ，純度82.08 ﹪，純質淨重1633.48公克，有該局98年6月3
    日調科壹字第09800312210號鑑定書附卷可憑（見偵卷第51
    頁），堪認被告之自白與事實相符。事證明確，被告犯行堪
    可認定。且檢察將98年度偵字第17185號移送併辦部分與起
    訴部分，係同一事實，附此敘明。
三、法律修正之比較適用：
    被告行為後，毒品危害防制條例第4條、第17條於98年5月20
    日修正公布，並依毒品危害條例條例第36條所規定：「本條
    例自公布後6個月施行。」，則該修正案於98年11月20日生
    效。再依刑法第2條第1項「按行為後法律有變更者，適用行
    為時之法律，但行為後之法律有利於行為人者，適用最有利
    於行為人之法律」之規定，爰說明如下：
 1、查被告行為時之毒品危害防制條例第4條第3項規定：
    「製造、運輸、販賣第三級毒品者，處5年以上有期徒刑，
    得併科新臺幣5百萬元以下罰金」，修正後則規定：「製造
    、運輸、販賣第三級毒品者，處5年以上有期徒刑，得併科
    新臺幣7百萬元以下罰金」。核修正後之規定，得併科之罰
    金顯已提高，應以被告行為時之規定對被告較為有利。
 2、修正後毒品危害防制條例增列第17條第2項「犯第4條至第8
    條之罪於偵查及審判中自白者，減輕其刑」，則此新增之規
    定，既可減輕自白被告之刑度，自屬有利於被告。
 3、而法律之適用，應一體適用不宜割裂而分別為新舊法之適用
    ，而按新舊法適用孰者對被告較為有利，先審查應否諭知無
    罪，次審查應否諭知免訴不受理，再次則審查有無法定必應
    免刑之情形。如上前開情形，則比較時應就罪刑有關之共犯
    、未遂犯、連續犯、牽連犯、結合犯，以及累犯加重、自首
    減輕暨其他法定加減原因與加減例等一切情形，綜其全部罪
    刑之結果而為比較。有最高法院24年度民刑庭總會決議(二)
    可參。
 4、是以本件修正後之毒品危害防制條例第17條既新增被告自白
    減刑之規定，既適用修正後之法律，則本案自應全部適用98
    年5月20日修正公布之毒品危害防制條例。
四、按愷他命為毒品危害防制條例第2條第2項第3款所列之第3級
    毒品，不得製造、運輸、販賣、意圖販賣而持有、轉讓、施
    用及持有。另行政院依懲治走私條例第2條第4項法律授權，
    公告毒品危害防制條例所列毒品屬甲項第4目管制進出口物
    品，不得進出口。又懲治走私條例第12條明定：自大陸地區
    私運物品進入臺灣地區，適用該條例處斷。查，本案被告夾
    藏第三級毒品愷他命11包雖經由澳門返臺，惟被告事先即在
    中國珠海自「阿哲」處取得，自有上開條例之適用。再懲治
    走私條例第2條第1項所謂私運管制物品進口，係指由國外或
    自大陸地區私運管制物品，進入臺灣地區而言；輸入之既遂
    與未遂，又以是否已進入國界為標準；而運輸毒品罪祇以所
    運輸之毒品已實施運送為已足，並非以運抵目的地為犯罪完
    成之要件，區別該罪既遂或未遂，應以已否起運為準，既已
    起運，構成該罪之輸送行為即已完成，不以抵達目的地為既
    遂條件，最高法院95年度台上字第298號判決意旨參照。本
    案毒品既已運抵桃園機場，並進入我國領域內，被告私運管
    制物品毒品愷他命進口及運輸毒品愷他命之行為皆已經完成
    ，即屬既遂。核被告所為，係犯毒品危害防制條例第4條第3
    項之運輸第三級毒品罪，及懲治走私條例第12條、第2條第1
    項之準私運管制物品進口罪（被告所私運進口之毒品愷他命
    即非澳門物品，自無香港澳門關係條例第35條第2項規定之
    適用）。被告與「阿哲」、「阿哲」友人間就前揭犯行，有
    犯意聯絡及行為分擔，皆為共同正犯。起訴意旨漏未認定敘
    及「阿哲」友人亦屬共同正犯，尚有未洽。又被告以一私運
    行為，同時觸犯運輸第三級毒品及私運管制物品進口各罪，
    為想像競合犯，應從一重之運輸第三級毒品罪處斷。又被告
    於偵查、審判中均自白犯行，應適用新修正毒品危害防制條
    例第17條第2項之規定，減輕其刑。至檢察官移送併案審理
    部分，因與本案起訴部分，係同一事實，併予敘明。
五、原審據以論罪科刑，固非無見。惟查：(一)被告行為後，毒
    品危害防制條例業經修正施行，惟原審未及比較98年5月20
    日公布於98年11月20日生效之毒品危害防制條例之修正前後
    規定，其實體法則適用，容有未洽。被告上訴意旨主張：其
    於偵查、審判中均自白犯行，應適用新修正毒品危害防制條
    例第17條第2項之規定，減輕其刑，為有理由。且原判決既
    有前揭可議之處，仍屬無可維持，應由本院將原判決撤銷改
    判。爰審酌被告運輸入境之愷他命共高達淨重1633.38公克
    、純度則高達82.08%、其危害性甚大，惟念及被告僅小學學
    歷，經他人慫恿未經熟慮犯罪，又被告僅屬俗稱「交通工具
    」之次要角色，尚非居於幕後策劃之主要人員，且其犯後歷
    經警詢、偵查、審判均自白坦承犯行，尚知懺悔，兼衡其之
    犯罪手段、生活狀況、品行、智識程度等一切情狀，量處有
    期徒刑4年。
六、沒收部分部分之說明：
    按毒品危害防制條例第18條第1項前段之規定，應予沒收銷
    燬之毒品，以經查獲之第一、二級毒品為限。又毒品依其成
    癮性、濫用性及對社會危害性，共分為四級，上開條例並就
    製造、運輸、販賣、意圖販賣而持有、以非法方法使人施用
    、引誘他人施用及轉讓不同等級之毒品等行為，分別定其處
    罰。至施用或持有第三、四級毒品，因其可罰性較低，故未
    設處罰之規定，僅就施用及持有第一、二級毒品科以刑罰。
    然鑑於第三、四級毒品均係管制藥品，特於同條例第11條之
    1明定無正當理由，不得擅自持有；第18條第1項後段復規定
    查獲之第三、四級毒品，無正當理由而擅自持有者，沒入銷
    燬之。從而，依同條例第18條第項後段應沒入銷燬之毒品，
    專指查獲施用或持有之第三、四級毒品而言；倘係查獲製造
    、運輸、販賣、意圖販賣而持有、以非法方法使人施用、引
    誘他人施用或轉讓第三、四級毒品，既屬同條例相關法條明
    文規定處罰之犯罪行為，即非該條項應依行政程序沒入銷燬
    之範圍。又同條例第18條第一項所定「供犯罪所用或因犯罪
    所得之物」，係指犯第4條至第9條、第12條、第13條或第14
    條第1項、第2項之罪所用或所得之物，不包括毒品本身在內
    ，是尚不得援用此項規定為第三、四級毒品之沒收依據。再
    同條例對於查獲之製造、運輸、販賣、意圖販賣而持有、以
    非法方法使人施用、引誘他人施用及轉讓第三、四級毒品之
    沒收，並無特別規定，如其行為已構成犯罪，則該毒品即屬
    不受法律保護之違禁物，應回歸刑法之適用，依刑法第38條
    第1項第1款之規定沒收之（最高法院96年度台上字第727號
    、96年度台上字第728號判決可參）。次按，犯第4條至第9
    條之罪者，其供犯罪所用或因犯罪所得之財物，均沒收之，
    如全部或一部不能沒收時，追徵其價額或以其財  產抵償之
    ，毒品危害防制條例第19條第1項定有明文；惟仍須以該物
    屬於犯人者為限，始得沒收之（最高法院93年度台上字第53
    36號判決參照）；又按共同正犯因相互間利用他人之行為，
    以遂行其犯意之實現，本於責任共同之原則，有關沒收部分
    ，對於共犯間供犯罪所用之物，自均應為沒收之諭知（最高
    法院91年度台上字第5583號、89年度台上字第6946號判決參
    照）。經查：
(一)、扣案之第三級毒品愷他命11包（合計淨重1990.11公克），
    屬違禁物，爰依刑法第38條第1項第1款規定，宣告沒收之。
(二)、扣案用以包裝愷他命之塑膠袋11只及用以夾藏愷他命之女用
    雙層內褲1件（為2件內褲縫製而成）、束腹腰帶1件，係用
    以包裹、夾藏愷他命，避免運輸毒品時受潮、漏逸之物，分
    別係為被告或共同正犯「阿哲」所有，供被告與「阿哲」等
    人共同運輸第三級毒品愷他命犯罪所用之物，均應依毒品危
    害防制條例第19條第1項規定沒收之。另扣案之黑色行動電
    話1支（含門號0000000000號預付卡1枚、大陸門號00000000
    000號SIM卡1枚），被告於原審審理時稱：「（在大陸聯絡
    時就用大陸地區的門號，在臺灣聯絡時就用臺灣地區的門號
    ？）是的。」等語（見原審卷第34反面頁），且為被告所有
    ，亦經其供承在卷無疑（見偵卷第8頁、原審卷第8反面頁）
    。是上開行動電話既為被告所有，供被告與共同正犯「阿哲
    」聯繫本案運輸毒品之用，亦應依毒品危害防制條例第19條
    第1項之規定，宣告沒收。又因此部分沒收物均已扣案，並
    無全部或一部不能沒收之情形，自無依同條項後段諭知如不
    能沒收時追徵其價額或以其財產抵償之必要（最高法院95年
    度台上字第3133號判決、95年度台上字第1001號判決參照）
    。
(三)、按毒品危害防制條例第19條所謂犯運輸毒品罪所用之物，必
    與運輸毒品犯罪本身，有直接密切之關聯為限，與該犯罪無
    直接關係之物品，自不及之（最高法院93年度台上字第1456
    號判決參照）。本案共同正犯「阿哲」友人在南雅夜市附近
    85度C店前交付被告之1萬元，係被告往返臺灣、中國大陸間
    必要之交通、食宿支出（不含來回機票），業據被告供明在
    卷（見原審卷第34反面頁），非供運輸毒品之用，亦非運輸
    毒品所得之對價，不在毒品危害防制條例第19條第1項所規
    定宣告沒收之列。次按毒品危害防制條例第19條規定，犯同
    條例第4條至第9條、第12條、第19條或第14條第1項、第2項
    之罪者，其因犯罪所得之物，沒收之。所稱因犯罪所得之物
    ，自以實際所得者為限，苟無所得或尚未取得者，自無從為
    沒收追繳之諭知（最高法院89年度台上字第3434號判決參照
    ）。共同正犯「阿哲」雖允諾被告此次運輸第三級毒品愷他
    命入臺灣後，將給付被告10萬元之報酬，惟被告於運輸第三
    級毒品入境我國臺灣後旋遭查獲，被告尚未實際取得前開10
    萬元之報酬，自不就此為沒收追繳之諭知。
據上論斷，應依刑事訴訟法第369條第1項前段、第364條、第299
條第1項前段，懲治走私條例第2條第1項、第11條、第12條，毒
品危害防制條例第4條第3項、第17條第2項、第19條第1項，刑法
第11條前段、第2條第1項、第28條、第55條、第38條第1項第1款
，判決如主文。
本案經檢察官曾忠己到庭執行職務。
中    華    民    國    98    年    11    月    30    日
                  刑事第一庭審判長法  官  葉騰瑞
                                  法  官  莊明彰
                                  法  官  王炳梁
以上正本證明與原本無異。
如不服本判決，應於收受送達後10日內向本院提出上訴書狀，其
未敘述上訴之理由者並得於提起上訴後10日內向本院補提理由書
（均須按他造當事人之人數附繕本）「切勿逕送上級法院」。
                                  書記官  陳佳伶
中    華    民    國    98    年    11    月    30    日
附錄本案論罪科刑法條全文：
修正毒品危害防制條例第4條：
製造、運輸、販賣第一級毒品者，處死刑或無期徒刑；處無期徒
刑者，得併科新臺幣2千萬元以下罰金。
製造、運輸、販賣第二級毒品者，處無期徒刑或7年以上有期徒
刑，得併科新臺幣1千萬元以下罰金。
製造、運輸、販賣第三級毒品者，處5年以上有期徒刑，得併科
新臺幣7百萬元以下罰金。
製造、運輸、販賣第四級毒品者，處3年以上10年以下有期徒刑
，得併科新臺幣3百萬元以下罰金。
製造、運輸、販賣專供製造或施用毒品之器具者，處1年以上7年
以下有期徒刑，得併科新臺幣1百萬元以下罰金。
前五項之未遂犯罰之。
懲治走私條例第2條：
私運管制物品進口、出口逾公告數額者，處7年以下有期徒刑，
得併科新臺幣3百萬元以下罰金。
前項之未遂犯罰之。
第 1 項所稱管制物品及其數額，由行政院公告之。
懲治走私條例第12條
自大陸地區私運物品進入臺灣地區，或自臺灣地區私運物品前往
大陸地區者，以私運物品進口、出口論，適用本條例規定處斷。


司法院資訊處製作；財團法人民間司法改革基金會備份。
